【裁判字號】    99,易,401
【裁判日期】    990413
【裁判案由】    妨害自由等
【裁判全文】
臺灣臺中地方法院刑事判決               99年度易字第401號
公  訴  人  臺灣臺中地方法院檢察署檢察官
被      告  戊○○
選任辯護人  王素玲律師
上列被告因妨害自由等案件，經檢察官提起公訴（98年度偵字第
16526號），本院判決如下：
    主    文
戊○○犯重利罪，共罪，各處拘役伍拾日，如易科罰金，均以
新臺幣壹仟元折算壹日。又犯恐嚇危害安全罪，處拘役肆拾日，
如易科罰金，以新臺幣壹仟元折算壹日。應執行拘役壹佰貳拾日
，如易科罰金，以新臺幣壹仟元折算壹日。緩刑貳年。
被訴妨害自由部分不受理。
    犯罪事實
一、緣己○○係戊○○前男友相交20年之好友，因從事不動產投
    資失利，急需用錢周轉，遂於民國97年10月15日，前往戊○○位於嘉義市○區○○路1段837號12樓之3居住處，向戊○○借款，詎戊○○竟基於貸款收取重利之犯意，貸與己○○
    新臺幣（下同）12萬元，雙方約定以1個月為1期，每期利息
    1萬5千元，經預扣第1期利息後，由戊○○於同日匯款本金
    10萬5千元至己○○設於臺中霧峰農會萬豐分行帳號0000000
    0000000號之帳戶內。又於97年11月10日，己○○再因需款
    孔急前往戊○○上址居住處，向戊○○借貸10萬元，雙方約
    定以1 個月為1期，每期利息1萬2千元，經預扣第1期利息及
    前述12 萬元借款之其中1期利息後，由戊○○於97年11月10
    日匯款本金7萬3千元（即10萬元-1萬2千-1萬5千元=7萬3千元
    ）至己○○之上開臺中霧峰農會萬豐分行帳戶內。再於98年5
    月21日，己○○復因急需資金周轉，再度前往戊○○上址居
    住處，向戊○○借貸40萬元，雙方約定以1個月為1期，每期
    利息10萬元。經預扣第1期利息後，由戊○○於同日匯款30
    萬元至己○○所指定之霧峰郵局局號0000000號、帳號00000
    00號帳戶內，並取得己○○所開立票面金額40萬元之本票1
    紙。
二、其後，己○○於98年1月12日以其配偶鄒淑吟名義，匯款2萬
    7千元至戊○○設於六腳蒜頭郵局之局號0000000號、帳號00
    00000號帳戶；又分別於98年2月10日、98年3月13日、98年4
    月14日、98年5月11日，以自己名義，分別匯款各2萬7千元
    至戊○○設於彰化銀行北嘉義分行帳號00000000000000號帳
    戶，用以支付上述借款之利息。嗣因己○○未能如期償還本
    金及利息，且經催討均不獲置理，戊○○遂基於恐嚇危害安
    全之犯意，以其所持用之門號0000000000號行動電話，於98
    年6月9日上午7時45分許，發送內容為：「你今天如果再不
    交代我會找幾個專門討債去你家〝關心〞一下，台中有個螺
    絲的縱貫大哥如果你沒聽過可以打聽一下，嘉義有大頭惠這
    兩個重量級大哥的少年特別兇殘，我那位金主不是省油的燈
    我兒子的爸是槍砲要出獄的，今天等不到交代我們就會行動
    不要試我們的實力否則我不敢確定會押走誰」之加害生命、
    身體安全之簡訊，至己○○所持用之門號0000000000號行動
    電話，恐嚇己○○，致己○○心生畏懼，而生危害於安全。
    復接續前開恐嚇犯意，於同日下午3時41分許，發送內容為
    ：「你真的是不見棺材不掉淚，明天如果沒有先匯利息到我
    的戶頭，那大家走著瞧，你敬酒不吃硬要吃罰，我不信你不
    擔心你的家庭和3個小孩」之加害生命、身體安全之簡訊，
    至己○○上開所持用之行動電話，恐嚇己○○，致己○○心
    生畏懼，而生危害於安全。
三、案經己○○訴請臺中縣警察局霧峰分局報告臺灣臺中地方法
    院檢察署檢察官偵查起訴。
    理    由
壹、有罪部分：
一、上揭重利及恐嚇之犯罪事實均業據被告戊○○於本院審理時
    為認罪之陳述，核與告訴人己○○於警詢中之指述及偵查中
    之證述相符，並有簡訊翻拍照片4張、存摺明細、郵政匯款
    單據1張、霧峰鄉農會匯款單據3張、彰化銀行匯款單據1張
    、彰化銀行匯款回條聯2張、郵局存款明細（儲戶收執聯）2
    張、本票影本2張及借據影本1張等附卷足資佐證，本件事證
    明確，被告犯行堪予認定。
二、查被告3次貸放款項予告訴人己○○而分別收取顯不相當之
    利息，核其此部分所為，均係犯刑法第344條之乘他人急迫
    貸以金錢，而取得與原本顯不相當之重利罪。又被告接續以
    傳送簡訊方式恐嚇告訴人己○○，核其此部分所為，則係犯
    刑法第305條之恐嚇危害安全罪。再被告所為上開4罪，犯意
    各別，罪名互殊，應予分論併罰。爰審酌被告犯罪之動機、
    目的、手段，前無任何犯罪紀錄，素行尚稱良好，其不循正
    途得利，反利用他人急迫之際而牟取厚利，嚴重破壞社會金
    融秩序，惟被告犯後已坦承犯行，知所悔悟，並與告訴人達
    成和解，且已獲取告訴人之諒解等一切情狀，各量處如主文
    所示之刑，及均諭知易科罰金之折算標準，並定其應執行刑
    及諭知易科罰金之折算標準，以示懲儆。末查，被告前未曾
    因故意犯罪受有期徒刑以上刑之宣告，有臺灣高等法院被告
    前案紀錄表1份在卷可參，本件參酌被告與告訴人之和解條
    件係告訴人所積欠被告之債務均予免除，且被告復已給付告
    訴人2萬元作為賠償，暨告訴人於本院審理時到庭表示願予
    被告自新之機會，同意為緩刑之諭知等語，再被告於本院審
    理時復已坦承犯行，態度尚佳，本院認被告經此教訓，當知
    警惕，而無再犯之虞，所宣告之刑以暫不執行為適當，爰宣
    告緩刑2年，以啟自新。
貳、公訴不受理部分：
一、公訴意旨另以：被告戊○○於98年6月24日下午3時30分許，
    會同同案被告丙○○、丁○○、甲○○、乙○○（此4人均
    另為公訴不受理之判決），至告訴人己○○位於臺中縣霧峰
    鄉○○路490巷1-1號之居住處，要求告訴人己○○儘速償還
    借款，雙方發生口角爭執。告訴人己○○遂向被告戊○○及
    同案被告丙○○、丁○○、甲○○、乙○○等人告知：「你
    們先回去，我明天再下嘉義找戊○○解決」等語。詎被告戊○○及同案被告丙○○、丁○○、甲○○、乙○○受告訴人
    己○○退去之要求，竟共同基於犯意聯絡，拒絕離去而仍留
    置在上開住宅內。嗣因警方接獲告訴人己○○報案，於同日
    晚間8時許，到達上址將被告戊○○及同案被告丙○○、丁○○、甲○○、乙○○等人逮捕。因認被告戊○○與同案被
    告丙○○、丁○○、甲○○、乙○○共同涉犯刑法第306條
    第2項之受退去要求而仍留滯住宅罪嫌等語。
二、按告訴乃論之罪，告訴人於第一審辯論終結前得撤回其告訴
    ，又告訴經撤回者，應諭知不受理之判決，刑事訴訟法第23
    8條第1項、第303條第3款，分別定有明文。
三、本件被告戊○○經檢察官依刑法第306條第2項之受退去要求
    而仍留滯住宅罪提起公訴，依刑法第308條第1項之規定，須
    告訴乃論。茲據告訴人己○○於民國99年3月30日具狀撤回
    其此部分之告訴，有刑事撤回告訴狀乙紙附卷足稽，揆諸首
    開說明，應就此部分犯行諭知不受理之判決。
據上論斷，應依刑事訴訟法第299條第1項前段、第303條第3款，
刑法第344條、第305條、第41條第1項前段、第51條第6款、第74
條第1項第1款，刑法施行法第1條之1第1項、第2項前段，判決如
主文。
中    華    民    國    99    年    4     月    13    日
                  刑事第十四庭  法  官  許月馨
以上正本證明與原本無異。
如不服本判決應於收受判決後10日內向本院提出上訴書狀，並應
敘述具體理由；其未敘述上訴理由者，應於上訴期間屆滿後20日
內向本院補提理由書（均須按他造當事人之人數附繕本）「切勿
逕送上級法院」。
                                書記官  黃美雲
中    華    民    國    99    年    4     月    13    日
附錄論罪科刑法條
中華民國刑法第344條
（重利罪）
乘他人急迫、輕率或無經驗貸以金錢或其他物品，而取得與原本
顯不相當之重利者，處1年以下有期徒刑、拘役或科或併科1千元
以下罰金。
中華民國刑法第305條
（恐嚇危害安全罪）
以加害生命、身體、自由、名譽、財產之事，恐嚇他人致生危害
於安全者，處2年以下有期徒刑、拘役或3百元以下罰金。

司法院資訊處製作；財團法人民間司法改革基金會備份。
